【裁判字號】    97,裁,623
【裁判日期】    970124
【裁判案由】    新型專利異議
【裁判全文】
最  高  行  政  法  院  裁  定
                                     97年度裁字第00623號
上  訴  人  台達電子工業股份有限公司
代  表  人  甲○○
訴訟代理人  乙○○
被 上訴 人  經濟部智慧財產局
代  表  人  王美花
上列當事人間新型專利異議事件，上訴人對於中華民國96年5月
31日臺北高等行政法院95年度訴字第2777號判決，提起上訴，本
院裁定如下：
    主  文
上訴駁回。
上訴審訴訟費用由上訴人負擔。
    理  由
一、按對於高等行政法院判決之上訴，非以其違背法令為理由，
    不得為之，行政訴訟法第242條定有明文。依同法第243條第
    1項規定，判決不適用法規或適用不當者，為違背法令；而
    判決有同條第2項所列各款情形之一者，為當然違背法令。
    又提起上訴，應以上訴狀表明上訴理由，並應添具關於上訴
    理由之必要證據，復為同法第244條第1項第4款及第2項所明
    定。準此，當事人對於高等行政法院判決提起上訴，如以高
    等行政法院判決有行政訴訟法第243條第1項規定之不適用法
    規或適用不當為理由時，其上訴狀或理由書應有具體之指摘
    ，並揭示該法規之條項或其內容；若係成文法以外之法則，
    應揭示該法則之旨趣；倘為司法院解釋或本院之判例，則應
    揭示該判解之字號或其內容；如以高等行政法院判決有行政
    訴訟法第243條第2項所列各款情形為理由時，其上訴狀或理
    由書應揭示合於該條項各款之事實。上訴狀或理由書如未依
    此項方法表明，或其所表明者與上開法條規定不合時，即難
    認為已對高等行政法院判決之違背法令有具體之指摘，其上
    訴自難認為合法。
二、本件上訴人對於臺北高等行政法院民國（下同）95年度訴字
    第2777號判決（下稱原判決）上訴，雖以：上訴人所提被異
    議答辯理由書當中所提申請專利範圍之修正，係已將被上訴
    人所認欠缺的「定子及定子與轉子之間的相對關係」加入各
    獨立項當中，應已無違專利法第105條準用第22條第4項規定
    ，況且被上訴人亦以（94）智專三（二）04070字第0944054
    8690號函，告知上訴人此一修正「經初步檢視…符合行為時
    專利法第102條之1第3項第1-2款之規定准予修正之事項」，
    而上訴人基於相信被上訴人行政行為情況下，堅信修正後之
    申請專利範圍已為被上訴人所認許，惟被上訴人卻於異議審
    定書中稱：「…所提出申請專利範圍修正本，已構成實質變
    更，即該修正本不符專利法第102條之1第3項規定，不准予
    修正」。被上訴人既認系爭案欠缺揭露必要構件，而認違反
    專利法之規定，然經上訴人將必要構件加入申請專利範圍之
    後，又認違反專利法規定，被上訴人行政處分說詞反覆，惟
    原審卻未對此自相矛盾之行政處分作出任何回應，反而跟隨
    被上訴人之錯誤而對系爭案作出判決。且被上訴人既已初步
    經由專利法等相關規定檢視系爭案而准予修正，最終被上訴
    人竟未先予通知不予修正之明確理由，給與上訴人進行答辯
    或再行修正之權利下，而直接判以異議成立，被上訴人事先
    預作意思保留，事後才於開庭時告知其意思解釋，對上訴人
    而言，其公平性何在？且未對原准予處分有何失誤或漏未斟
    酌之理由詳加說明，實已違反禁反言及信賴保護原則，原審
    完全無視上訴人在起訴狀所提起違反誠實信用原則之主張，
    其判決適用法條違誤。又系爭案第4圖至第7圖及說明書第9
    頁第5、6行已能完全支持所欲修正之內容，並未超出原說明
    書所揭示之範圍。且原審對於上訴人所提臺灣申請案號0000
    0000專利案之申請專利範圍獨立項僅一句話共16個字，被上
    訴人即准予專利權之保護，卻異議審定修正加入完整特徵之
    系爭案，違反平等原則之事實，並未置一詞，顯已構成判決
    理由不備之違法。另證據二乃為系爭案與其專利說明書揭示
    之習用馬達比較圖式，即屬於申請人引證的關聯性最深的先
    前技術，依據專利審查基準第2-2-21頁之規定，應不可據以
    核駁，且系爭案經被上訴人准予專利在先，顯然已能清楚瞭
    解系爭案與其說明書當中所提先前技術之差異性，怎可在明
    顯違反專利審查基準之規定下，認定系爭案該些獨立項不具
    進步性？是原判決適用法條顯有違誤。又習知技術若將墊片
    移除，則轉子與軸承間將直接撞擊造成損壞，故系爭案之技
    術手段與產生之功效絕非如被上訴人及原審所認單純地將墊
    片移除即可達成，今被上訴人及原審恣意解讀，上訴人難以
    誠服云云為由。惟核其上訴狀所載內容，或係重述其在原審
    業經主張而為原判決摒棄不採之陳詞，或係就原審取捨證據
    、認定事實之職權行使事項，任加指摘違誤，或係執其個人
    主觀歧異之法律見解，就原審所為論斷或駁斥其主張之理由
    ，泛言原判決不備理由或理由矛盾及不適用法規、法則或適
    用不當，而未具體表明合於不適用法規或適用不當、或有行
    政訴訟法第243條第2項所列各款之情形，尚難認為已對原判
    決之如何違背法令有具體之指摘。依首揭規定及說明，應認
    其上訴為不合法，應予駁回。
三、依行政訴訟法第249條第1項前段、第104條、民事訴訟法第
    95條、第78條，裁定如主文。
中    華    民    國    97    年    1     月    24    日
                    最高行政法院第四庭
                        審判長法官  鍾  耀  光
                              法官  姜  仁  脩
                              法官  王  德  麟
                              法官  黃  清  光
                              法官  吳  慧  娟
以  上  正  本  證  明  與  原  本  無  異
中    華    民    國    97    年    1     月    24    日
                              書記官  張  雅  琴


司法院資訊處製作；財團法人民間司法改革基金會備份。
